【裁判字號】    97,易,650
【裁判日期】    980121
【裁判案由】    竊盜
【裁判全文】
臺灣雲林地方法院刑事判決               97年度易字第650號
公  訴  人  臺灣雲林地方法院檢察署檢察官
被      告  甲○○
輔 佐 人即
被告之母親  乙○○
上列被告因竊盜案件，經檢察官提起公訴（97年度偵字第3805號
），被告於準備程序期日就被訴事實為有罪陳述，本院進行簡式
審判程序，並判決如下：
    主  文
甲○○竊盜，處有期徒刑貳月，如易科罰金，以新臺幣壹仟元折
算壹日。又攜帶兇器竊盜，處有期徒刑參月，如易科罰金，以新
臺幣壹仟元折算壹日。扣案鉗子壹把及十字螺絲起子貳支，均沒
收。應執行有期徒刑肆月，如易科罰金，以新臺幣壹仟元折算壹
日。扣案鉗子壹把及十字螺絲起子貳支，均沒收。
    事  實
一、(一)、甲○○於民國97年7 月21日中午12時許，在雲林縣斗南
    鎮○○路132 號某服飾店更衣室內，未經丁○○同意，擅自
    取走丁○○所有之車牌號碼5728－GL號自用小客車鑰匙，並
    在同鎮○○路與南昌路口，以上開鑰匙將丁○○所有之車牌
    號碼5728－GL號自用小客車開走使用（使用竊盜部分另經檢
    察官為不起訴處分），其於使用丁○○上開車輛期間，見丁○○放置在車上之皮包，內有現金新台幣（下同）3,000 元
    ，竟基於意圖為自己不法所有之犯意，竊取該3,000 元現金
    得逞。(二)、另基於意圖為自己不法所有之犯意，於97年7 月
    21日下午6 至7 時許，在雲林縣斗六市○○路481 號前，以
    其所有足供兇器使用之鉗子1 把及十字螺絲起子2 支，竊取
    丙○○所有之車牌號碼ET－3559號自用小客車車牌2 面得手
    後，旋將車牌號碼ET－3559號自用小客車車牌懸掛於車牌號
    碼5728 －GL 號自用小客車上使用，並將車牌號碼5728－GL
    號自用小客車車牌放置於該車副駕駛座座椅下方，而駕車在
    雲林縣境內購物、遊蕩。嗣於97年7 月22日，甲○○以電話
    通知丁○○至斗南火車站前旁之警察局將車牌號碼5728－GL
    號自用小客車領回，丁○○得知後報警處理，於同日下午1
    時許在斗南派出所前當場逮獲，惟甲○○業已將竊得3,000
    元花用殆盡。
二、案經雲林縣警察局斗南分局報請臺灣雲林地方法院檢察署檢
    察官偵查起訴。
    理  由
一、本件被告所犯為死刑、無期徒刑、最輕本刑為三年以上有期
    徒刑以外之罪，亦非屬高等法院管轄之第一審案件，其於準
    備程序進行中，先就被訴事實為有罪之陳述，經法官告知簡
    式審判程序之旨，並聽取公訴檢察官之意見後，依刑事訴訟
    法第273 條之1 第1 項、第273 條之2 等規定，裁定進行簡
    式審判程序，且不受同法第159 條第1 項、第161 條之2 、
    第161 條之3 、第163 條之1 及第164 條至第170 條所規定
    證據能力認定及調查方式之限制，合先敘明。
二、上開犯罪事實，業據被告甲○○坦承不諱，核與證人即告訴
    人丁○○、丙○○警詢之指述（見警卷第5 頁至第9 頁）情
    節大致相符，並有贓物認領保管單2 張、雲林縣警察局車輛
    尋獲電腦輸入單2 紙，刑案現場照片共10張（見警卷第10頁
    至第18頁）附卷可稽；此外，並有扣案鉗子1 把及十字螺絲
    起子2 支等物可為佐證。是本件事證明確，被告犯行堪以認
    定，應依法論科。
三、論罪科刑：
  (一)按攜帶兇器加重竊盜罪所謂之兇器，其種類並無限制，凡客
    觀上足對人之生命、身體、安全構成威脅，具有危險性之兇
    器均屬之，且祇須行竊時攜帶此種具有危險性之兇器為已足
    ，並不以攜帶之初有行兇之意圖為必要，最高法院79年臺上
    字第5253號著有判例可資參照。是本件被告於事實欄一、(二)
    行竊時所攜帶鉗子1 把及十字螺絲起子2 支，經被告供陳係
    為拆卸車牌號碼ET－3559號自用小客車車牌2 面所用之物，
    既屬於質地堅硬，如持以攻擊或抵抗，確足以對人之身體、
    生命構成威脅危險，客觀上係具有危險性，自應屬兇器無疑
    。故本件核被告甲○○，就事實一、(一)所為，係犯刑法第
    320 條第1 項竊盜罪；就事實一、(二)所為，係犯同法第321
    條第1 項第3 款之攜帶凶器加重竊盜罪。
  (二)又被告所犯上開竊盜罪、加重竊盜罪等2 罪，犯意各別，行
    為互殊，應分論併罰。
  (三)查被告甲○○提出國立臺灣大學醫學院附設醫院雲林分院97
    年9 月10日診斷證明書1 份，載明被告患有「情感性精神病
    」等語，及行政院衛生署草屯療養院（下稱草屯療養院）97
    年9 月9 日診斷證明書1 份，載明被告患有「疑藥物所致幻
    覺症」等語（見本院卷），為釐清被告甲○○行為時之精神
    狀態，故將其送草屯療養院鑑定，該院97年12月17日草療精
    字第10612 號函及所附精神鑑定報告書，結論為：「王女（
    即被告）案發當時是『躁症』發作，澄清後判斷其為要求未
    獲滿足後的煩躁，而非所謂情感性精神病之躁症發作。根據
    台大醫院之病歷摘要，王女於97年7 月4 日至同日7 月22日
    住院治療，案發當時為請假外出。而王女在開走他人汽車之
    後，因擔心被發現，而至大賣場購買工具更換車牌，可見王
    女在案發當時的精神狀態，並未達到難以辨識其行為違法及
    依其辨識而行為的能力下降之狀態。」等語（見本院卷）。
    雖被告於本院97年1 月7 日審理時，有哭鬧說要回家，並任
    意站起來行走，躺臥在證人席上，及在法庭上拜拜等舉動，
    並有答非所問的反應，甚至說：是神明叫他去偷的，車子是
    他的等語，顯見均非一般人之正常反應；然據輔佐人即被告
    之母親乙○○所稱：「依醫生說長期吃藥說都會正常，但是
    沒吃藥就會相當嚴重，所以現在他回來都有吃」等語，顯見
    被告甲○○的病情時好時壞，而被告於案發當時，得以請假
    出院，顯見當時應是較為穩定的狀態，又在開走他人汽車之
    後，會擔心被發現，至大賣場購買工具更換車牌，可見其當
    時的精神狀態，應未達到難以辨識其行為違法或依其辨識而
    行為的能力下降之狀態，業經上開鑑定報告判斷甚明，故與
    刑法第19條第2 項規定未合，尚無法以該條文減輕其刑。
  (四)雖被告未合於刑法第19條第2 項之規定，但由其開庭時之情
    形，明顯可見其不穩定之精神狀態，又就事實一、(二)部分之
    犯行，雖攜帶凶器行竊，符合刑法第321 條第1 項第3 款之
    加重事由，然考量其僅竊得車牌2 面，所得獲利非鉅，並已
    返還告訴人丙○○，犯罪情節尚屬輕微，縱處以法定最輕本
    刑有期徒刑6 月，仍不免過苛，是其犯罪情狀在客觀上足以
    引起一般人之同情，而有情輕法重之虞，爰依刑法第59條規
    定，就關於事實一、(二)部分所犯攜帶凶器加重竊盜罪部分減
    輕其刑。
  (五)爰審酌被告甲○○未有構成累犯之前科紀錄，此有臺灣高等
    法院被告前案紀錄表各1 份附卷可參，然其患有情感性精神
    病、安非他命誘發之精神病等，有上開診斷證明書與上開草
    屯療養院鑑定報告可參。又其係因要求母親買車被拒絕，在
    生氣、激動情緒下，犯下前開犯行，雖其隨意竊取他人財物
    ，造成告訴人丁○○、丙○○之損害，並不足取，然考量被
    告犯罪手段尚屬平和，造成告訴人丁○○、丙○○之損害非
    大，又已將所竊物品返還，告訴人丙○○表示不要提出告訴
    ，另其亦當場賠償告訴人丁○○之損失3,000 元，經告訴人
    丁○○表示不會再追究（見警卷第6 、7 頁、第9 頁），暨
    被告於犯後坦承犯行，態度良好，精神狀況仍屬不穩定，需
    要家人照顧及醫藥治療等一切情狀，分別量處如主文所示之
    刑，並諭知易科罰金之折算標準，再定其應執行之刑，同時
    諭知易科罰金之折算標準。
  (六)末查，被告行竊時所攜帶鉗子1 把及十字螺絲起子2 支，經
    被告供陳為其所有，係供犯罪所用之物，應依刑法第38條第
    1 項第2 款之規定沒收之。
四、據上論斷，應依刑事訴訟法第299 條第1 項前段，刑法第
    320 條第1 項、第321 條第1 項第3 款、第41條第1 項前段
    、第51條第5 款、第59條、第38條第1 項第2 款，刑法施行
    法第1 條之1 ，判決如主文。
本案經檢察官郭俊男到庭執行職務。
中    華    民    國    98    年    1     月    21    日
                  刑事第三庭    法  官   蕭雅毓
以上正本證明與原本無異。
如不服本判決應於收受判決後10日內向本院提出上訴書狀，並應
敘述具體理由；其未敘述上訴理由者，應於上訴期間屆滿後20日
內向本院補提理由書（均須按他造當事人之人數附繕本）。「切
勿逕送上級法院」。
                                書記官   鍾宜津
中    華    民    國    98    年    1     月    21    日
附錄本案論罪科刑法條全文：
附錄論罪科刑法條全文：
中華民國刑法第321 條
犯竊盜罪而有左列情形之一者，處6 月以上、5 年以下有期徒刑
：
一、於夜間侵入住宅或有人居住之建築物、船艦或隱匿其內而犯
之者。
二、毀越門扇、牆垣或其他安全設備而犯之者。
三、攜帶兇器而犯之者。
四、結夥三人以上而犯之者。
五、乘火災、水災或其他災害之際而犯之者。
六、在車站或埠頭而犯之者。
前項之未遂犯罰之。
中華民國刑法第320條
意圖為自己或第三人不法之所有，而竊取他人之動產者，為竊盜
罪，處 5 年以下有期徒刑、拘役或 5 百元以下罰金。
意圖為自己或第三人不法之利益，而竊佔他人之不動產者，依前
項之規定處斷。
前二項之未遂犯罰之。


司法院資訊處製作；財團法人民間司法改革基金會備份。
